【裁判字號】    90,沙簡上,109
【裁判日期】    900629
【裁判案由】    偽造文書
【裁判全文】
臺灣臺中地方法院刑事判決                        九十年度沙簡上字第一九號
    上  訴  人  甲○○
    （即被告）
右上訴人因偽造文書案件，不服本院沙鹿簡易庭中華民國九十年二月二十三日、九十
年度沙簡字第八九號第一審刑事簡易判決（聲請簡易判決處刑案號：臺灣臺中地方法
院檢察署九十年度偵字第二五四五號）提起上訴，本院合議庭認不得以簡易判決處刑
，改依通常程序為第一審判決如左：
    主      文
原判決撤銷。
甲○○無罪。
    理      由
一、聲請簡易判決處刑意旨略以：被告甲○○其所有靠行泰金交通有限公司車號ＩＣ
    －九四六號、車身引擎號碼ＲＦ0－000000號營業用大貨車牌照係因違反
    道路交通管理處罰條例，而於民國（下同）九十年一月十七日起遭監理機關吊扣
    該ＩＣ－九四六號車牌中，依法該車輛不得行駛於交通道路中，詎被告為生計不
    得不使用該車輛，且恐因該車輛行駛於道路遭監理機關欄查告發，竟於九十年一
    月十九日，在台中市○○街四十四巷十號其住處，以與原車牌相近顏色之壓克力
    切割成制式牌照長度，再以白色膠帶切割該ＩＣ－九四六號張貼其上之方式，偽
    造該ＩＣ－九四六號車牌二面懸掛在該營業大貨車牌照位置使用，以矇敝監理機
    關之稽查，足以生損害監理機關有關吊扣牌照管理之正確性，嗣於九十年一月十
    九日下午二時四十分許，被告駕駛該車輛途經台中縣清水鎮○○路馬上發社區前
    為警查獲，並扣得上開車牌二面。因認被告涉有刑法第二百十六條、二百十二條
    之行使偽造特種文書罪嫌云云。
二、按犯罪事實應依證據認定之，無證據不得推定其犯罪事實，刑事訴訟法第一百五
    十四條定有明文。次按，關於偽造變造文書罪之規定，係以偽造、變造文書而足
    以生損害於公眾或他人為要件。其中足以生損害於公眾或他人之要件，所指應係
    就文書之性質而言。此亦即偽造變造文書罪，基本上係刑罰前置化之規定，是為
    符合公法上比例原則，對於刑罰權之限制，而為之限制規定。準此，就有形偽造
    （即必須冒用他人名義所作成之文書，方謂之偽造，如以自己名義制作之文書，
    縱其內容不實，亦不得謂之偽造，我國刑法除第二百十三條、第二百十五條就特
    定身分之公務員與從事業務之人，將不實之事項，登載於職務或業務上作成之文
    書，設有處罰之規定外，一般之偽造文書，均採有形偽造）言，除文書名義人非
    真正制作人外，是否尚須文書之內容真實與否，以為犯罪之成立要件，立法例上
    有二種。（一）形式主義：認為凡無權制作文書者，以他人名義擅自制作之文書
    ，即屬偽造，縱其內容記載真實，亦不失其為偽造。即此說認為偽造文書罪，乃
    在保護文書制作名義之真實，偽造文書罪之是否成立，應以制作名義人是否虛偽
    以為斷，與其內容之是否真實無關。（二）實質主義：認為文書在求內容之真實
    ，偽造文書罪乃在保護文書之公信力，應以文書內容是否真實無偽，為偽造認定
    之標準，縱如文書制作人之名義為不實，但其內容為真實者，仍不得謂之偽造。
    而按依最高法院二十年上字第一○五○號判例所示，刑法處罰偽造文書罪之主旨
    ，乃在保護文書之實質的真正，故不僅作成之名義人須出於虛捏或假冒，即文書
    之內容，亦必出於虛構，始負偽造之責任。是顯採實質主義甚明。
三、查本件被告係以與原車牌相近顏色之壓克力切割成制式牌照長度，再以白色膠帶
    切割該ＩＣ－九四六號張貼其上之方式，製造該ＩＣ－九四六號車牌二面懸掛在
    該營業大貨車牌照位置使用等情，已據被告陳明，並有卷附之照片二幀（見偵查
    卷第八頁）可稽及扣案之該壓克力製車牌二面可佐。經核被告提出之上開車輛行
    車執照，該壓克力製之ＩＣ－九四六號車牌與原來之車牌號號碼一致，並無不同
    。是以就被告所製作之上開壓克力製車牌二面之內容而言，係屬真實。僅係被告
    無權制作而已。而按諸前開說明，被告上揭之行為尚未該當「偽造」之定義，自
    難為被告不利之認定。本案核屬不能證明被告犯罪。原審疏未查明，對被告論罪
    科刑，核有未當，被告上訴意旨指摘原判決不當，為有理由。又檢察官聲請簡易
    處刑之案件，法院於審理後，認應為無罪判決之諭知者，應適用通常程序審判之
    ，刑事訴訟法第四百五十二條、第四百五十一條之一第四項但書第三款，定有明
    文。原審以被告係犯刑法第二百十六條、第二百十二條之罪，逕以簡易判決處刑
    ，即有未洽，自應由本院予以撤銷，改依通常程序為第一審判決，諭知被告無罪
    之判決。
據上論斷，應依刑事訴訟法第四百五十五條之一第一項、第三項、第四百五十二條、
第三百六十九條、第三百零一條第一項，判決如主文。
中      華      民      國      九十      年      六    月    二十九    日
                              臺灣台中地方法院刑事第三庭
                                              審判長法  官  唐  光  義
                                                    法  官  黃  峻  隆
                                                    法  官  陳  添  喜
右正本證明與原本無異。
如不服本判決，應於判決送達後十日內向本院提出上訴狀，上訴於臺灣高等法院臺中
分院（須附繕本）
                                                    書記官
中      華      民      國      九十      年      六    月    二十九    日


司法院資訊處製作；財團法人民間司法改革基金會備份。
